【裁判字號】    98,上訴,253
【裁判日期】    990810
【裁判案由】    違反槍砲彈藥刀械管制條例
【裁判全文】
臺灣高等法院花蓮分院刑事判決         98年度上訴字第253號
上  訴  人
即  被  告  甲○○
選任辯護人  簡燦賢律師
            吳秋樵律師
上列上訴人因違反槍砲彈藥刀械管制條例案件，不服臺灣花蓮地
方法院98年度訴字第298號中華民國98年8月24日第一審判決（起
訴案號：臺灣花蓮地方法院檢察署98年度偵字第2050號），提起
上訴，本院判決如下：
    主  文
原判決撤銷。
甲○○未經許可，製造可發射金屬具有殺傷力之改造長槍，處有
期徒刑貳年捌月，併科罰金新臺幣陸萬元，罰金如易服勞役以新
臺幣貳仟元折算壹日，扣案之改造長槍支（槍枝管制編號：00
00000000號、0000000000號、0000000000號）及如附表所示之物
，均沒收。
    事  實
一、甲○○明知未經許可，不得製造及持有可發射金屬或子彈具
    有殺傷力之槍枝，竟仍基於製造可發射金屬具有殺傷力之改
    造長槍之犯意，未經主管機關許可，於民國98年3月初某日
    ，在花蓮縣豐濱鄉○○村○○路15號住處，以其所有如附表
    編號1至11所示之電鑽、砂輪機等工具，接續製造具擊發機
    構之木質槍身及土造槍管組合而成，擊發功能正常，可供擊
    發口徑0.27吋建築工業用彈，用以發射彈丸而具殺傷力之改
    造長槍3支（槍枝管制編號：0000000000號、0000000000號
    、0000000000號）並持有之。嗣於98年4月28日8時許，經警
    持臺灣花蓮地方法院所核發之搜索票前往其上址住處搜索，
    當場查獲甲○○所有前開改造長槍3支及供製造上開長槍所
    有及所得如附表所示之物。
二、案經花蓮縣警察局鳳林分局移送臺灣花蓮地方法院檢察署檢
    察官偵查起訴。
    理  由
甲、證據能力方面
一、查卷附現場暨查獲物品照片共41張（警卷第15頁至第28頁）
    ，係以科學方式記錄而留存之影像，為調查犯罪所得之證物
    ，非屬供述證據，並無傳聞法則之適用，且經原審及本院於
    審理期日依法定調查證據程序提示被告及辯護人辨識無訛，
    自有證據能力。
二、再按法院或檢察官得囑託醫院、學校或其他相當之機關、團
    體為鑑定；其須以言詞報告或說明時，得命實施鑑定或審查
    之人為之，刑事訴訟法第208條第1項定有明文；而卷附內政
    部警政署刑事警察局98年5月15日刑鑑字第0980062177號鑑
    定書（偵查卷第14頁），雖非由檢察官或法院囑託鑑定（按
    囑託單位為花蓮縣警察局鳳林分局），然於司法警察機關調
    查中之案件，為因應實務上或有量大、急迫之現狀，針對該
    類案件之性質，認為當然有鑑定之必要者，基於檢察一體原
    則，得由該管檢察長對於轄區內之案件，以事前概括選任鑑
    定人或囑託鑑定機關、團體之方式，俾便轄區內之司法警察
    官、司法警察對於調查中之此類案件，得即時送請先前已選
    任之鑑定人或囑託之鑑定機關、團體實施鑑定，該鑑定人或
    鑑定機關（團體）亦應視同受承辦檢察官所選任或囑託而執
    行鑑定業務，觀諸臺灣高等法院檢察署已概括選任內政部警
    政署刑事警察局為轄區司法警察機關調查中案件有關槍彈有
    無殺傷力之鑑定事項之鑑定機關，此由檢察機關概括選任鑑
    定人或概括囑託鑑定機關、團體，再轉知司法警察官、司法
    警察於調查犯罪時參考辦理之作為，法無明文禁止，係為因
    應現行刑事訴訟法增訂傳聞法則及其例外規定之實務運作而
    為，此種由司法警察官、司法警察依檢察官所概括選任之鑑
    定或囑託鑑定機關、團體所為之鑑定結果，核與檢察官選任
    或囑託為鑑定之性質並無差異，所出具之書面鑑定報告依據
    刑事訴訟法第206條之規定自有證據能力。至本院依被告聲
    請囑託中央警察大學就扣案長槍鑑定其有無殺傷力，而經中
    央警察大學以99年6月25日校鑑科字第0980008907號函所檢
    附之鑑定書（本院卷第50頁至第65頁），依上揭刑事訴訟法
    第208條第1項規定，應有證據能力亦然。
乙、認定犯罪事實所憑之證據及理由
一、上揭事實迭據被告甲○○於警偵訊、原審及本院審理中坦承
    不諱，又扣案之槍枝3支（槍枝管制編號：0000000000號、
    0000000000號、0000000000號），經送內政部警政署刑事警
    察局鑑驗結果，認均係土造長槍，具擊發機構之木質槍身及
    土造槍管組合而成，擊發功能正常，可供擊發口徑0.27吋建
    築工業用彈，用以發射彈丸而具殺傷力，有內政部警政署刑
    事警察局98年5月15日刑鑑字第0980062177號鑑定書1份存卷
    可按（偵查卷第14頁）；本院復依被告聲請再囑託中央警察
    大學鑑定，經該警察大學使用送鑑邊緣底火空包彈及鉛彈丸
    進行試射，經測定彈丸射速並換算得彈丸比動能，結果管制
    編號0000000000槍枝測得之射出彈丸動能為190.85焦耳/平
    方公分，管制編號0000000000槍枝測得之射出彈丸比動能為
    223.7焦耳/平方公分及220.5焦耳/平方公分，管制編號0000
    000000槍枝測得之射出彈丸比動能為273.5焦耳/平方公分及
    289.1焦耳/平方公分，測得彈丸比動能均遠高於穿透人體皮
    肉層所需之比動能20焦耳/平方公分，研判3支送鑑土造長槍
    均具殺傷力等，有該警察大學以99年6月25日校鑑科字第098
    0008907號函所檢附鑑定書附卷足憑（本院卷第50頁至第65
    頁）。
二、此外，復有現場暨查獲物品照片共41張附卷（警卷第15頁至
    第28頁），及如附表編號1至11所示被告坦認係其所有供以
    製造本案長槍所用之物扣案可資佐證。故，本件事證明確，
    被告甲○○之前揭犯行堪以認定。
丙、論罪及酌減其刑之理由
一、按槍砲彈藥刀械管制條例第4條所稱之槍砲、彈藥，依同條
    例第5條之規定，非經中央主管機關許可，不得製造、販賣
    、運輸、轉讓、出租、出借、持有、寄藏或陳列，本件扣案
    之上揭槍枝，既經鑑定認均係屬具殺傷力之改造長槍，已如
    前述，應屬槍砲彈藥刀械管制條例第4條第1項第1款所規定
    之其他可發射金屬具有殺傷力之各式槍砲。次按，槍砲彈藥
    刀械管制條例第8條第1項所規定之「製造」行為，係指將槍
    枝材料組合成具殺傷力之槍枝，或將原不具殺傷力之槍枝改
    造成具殺傷力之槍枝而言，核被告甲○○所為，係犯槍砲彈
    藥刀械管制條例第8條第1項之未經許可製造其他可發射金屬
    具有殺傷力之槍砲罪。被告製造改造長槍後，進而持有該改
    造長槍之低度行為，為製造改造長槍之高度行為所吸收，不
    另論罪。又依被告之供述，無法分辨其製造改造長槍3支之
    先後時間，且無其他證據足認其於不同時間、不同地點製造
    扣案3支改造長槍，是依諸罪疑唯輕之審判原則，應認被告
    係利用同一機會，在同一地點，本於單一犯意接續製造具殺
    傷力之槍枝，為接續犯之一罪。
二、次查，被告製造上揭改造長槍之時間僅約月餘即被警查獲，
    且依被告之供述，其製造之目的僅為用於打獵，而其雖非原
    住民，但其配偶為原住民，且其長期居住在原住民部落，該
    部落有多人合法持有自製獵槍，亦有花蓮縣警察局鳳林分局
    列管豐濱鄉持有自製獵槍執照人員清冊1份在卷可考，顯見
    被告所稱其製造扣案長槍實無用以犯罪之動機等語，容非無
    據，足見被告製造長槍之行為，尚未對社會治安有所危害，
    故本院認如量處最低度之法定本刑5年以上有期徒刑，尚嫌
    過重，在客觀上足以引起一般同情，犯罪情狀顯可憫恕，依
    刑法第59條之規定酌減其刑。
丙、撤銷改判之理由
一、原審以被告犯罪事證明確，而予以論罪科刑，固非無見，惟
    查被告製造3把改造長槍，係屬接續犯之一罪，已如上述，
    且被告雖接續製造3把長槍，但所侵害者係單一社會法益，
    無觸犯數罪名之問題，乃原判決竟認被告所為係以接續行為
    同時觸犯3個製造槍枝之罪名為想像競合犯，應依刑法第55
    條規定從一重處斷云云，其法律適用尚有未洽。被告上訴意
    旨謂原審量刑過重，請求從輕量刑云云，然原審除已就被告
    犯罪情狀，依刑法第59條規定酌減其刑外，並已斟酌被告一
    切情狀妥為量刑，是被告上訴意旨雖為無理由，然原判決既
    有上揭瑕疵，本院仍難維持，應撤銷改判。
二、爰審酌被告並無前科，有臺灣高等法院被告前案紀錄表1在
    卷可參，顯見其素行尚佳，未經主管機關許可擅自製造及持
    有具有殺傷力改造長槍，對人身體、生命之安全及社會治安
    ，具有潛在之危險，並兼衡被告因身處原住民部落，見多人
    合法持有獵槍，為便於農閒獵捕動物，始自行製造改造多達
    3支長槍，行為雖有可議，然未曾持該槍枝犯罪，暨其犯後
    尚能坦承犯行，態度尚佳，及其尚有子女待照顧（此有附於
    本院卷第80頁至第89頁之被告所提戶籍謄本、被告子女學生
    證、殘障手冊等在卷可參）等一切情狀，量處如主文第2項
    所示之刑，並就罰金部分諭知易服勞役之折算標準。至扣案
    之改造長槍3支（槍枝管制編號：0000000000號、000000000
    0號、0000000000號），依槍砲彈藥刀械管制條例第5條之規
    定，非經中央主管機關許可，不得製造、販賣、運輸、轉讓
    、出租、出借、持有、寄藏或陳列，核係違禁物，不問屬於
    犯人與否，應依刑法第38條第1項第1款規定宣告沒收。至扣
    案之不具殺傷力之鉛珠（即鉛彈；按一般而言，子彈係由彈
    殼、底火、火藥、發射體4部分組成，子彈之所以具有殺傷
    力，係因子彈底部受撞擊後底火引燃彈殼內火藥所產生之能
    量為發射體（彈頭）之動能，然本案扣案鉛彈丸均係單一發
    射體，不具獨立之能量儲存形式，故應不具殺傷力，此亦有
    上開鑑驗書可憑）、底火及其他如附表所示之砂輪機等工具
    ，均係被告所有且供犯罪所用之物及所得之物，業據被告供
    明在卷（見原審卷第66頁），併依刑法第38條第1項第2款、
    第3款規定，併宣告沒收之。
據上論斷，應依刑事訴訟法第369條第1項前段、第364條、第299
條第1項前段、槍砲彈藥刀械管制條例第8條第1項、刑法第11條
前段、第59條、第42條第3項前段、第38條第1項第1款、第2款、
第3款，判決如主文。
本案經檢察官朱秋菊到庭執行職務。
中    華    民    國    99    年    8     月    10    日
                  刑事庭審判長法  官  何方興
                              法  官  王紋瑩
                              法  官  許仕楓
以上正本證明與原本無異。
如不服本判決，應於收受送達後10日內向本院提出上訴書狀，其
未敘述理由者，並得於提起上訴狀後10日內向本院補提理由書（
均須按他造當事人之人數附繕本）「切勿逕送上級法院」。
中    華    民    國    99    年    8     月    10    日
                              書記官  陳有信
附錄本判決之法條
槍砲彈藥刀械管制條例第8條
未經許可，製造、販賣或運輸鋼筆槍、瓦斯槍、麻醉槍、獵槍、
空氣槍或第4條第1項第1款所定其他可發射金屬或子彈具有殺傷
力之各式槍砲者，處無期徒刑或5年以上有期徒刑，併科新臺幣1
千萬元以下罰金。
未經許可，轉讓、出租或出借前項所列槍枝者，處5年以上有期
徒刑，併科新臺幣1千萬元以下罰金。
意圖供自己或他人犯罪之用，而犯前二項之罪者，處無期徒刑或
7年以上有期徒刑，併科新臺幣1千萬元以下罰金。
未經許可，持有、寄藏或意圖販賣而陳列第1項所列槍枝者，處3
年以上10年以下有期徒刑，併科新臺幣700萬元以下罰金。
第1項至第3項之未遂犯罰之。
附表
┌───┬───────┬───────┐
│編 號 │  物  品      │ 數  量       │
├───┼───────┼───────┤
│  1   │  鑽孔床      │  1台         │
├───┼───────┼───────┤
│  2   │  電焊機      │  1台         │
├───┼───────┼───────┤
│  3   │  電焊面罩    │  1具         │
├───┼───────┼───────┤
│  4   │H型鋼與固定鉗 │  1組         │
├───┼───────┼───────┤
│  5   │  電鑽        │  1台         │
├───┼───────┼───────┤
│  6   │  鑽頭        │  12根        │
├───┼───────┼───────┤
│  7   │  砂輪機      │  1台         │
├───┼───────┼───────┤
│  8   │  挫刀        │  2枝         │
├───┼───────┼───────┤
│  9   │  槍管彈簧    │  2條         │
├───┼───────┼───────┤
│  10  │  粗鐵條      │  1根         │
├───┼───────┼───────┤
│  11  │  細鐵條      │  4根         │
├───┼───────┼───────┤
│  12  │  鉛珠（鉛彈）│  1包（48顆） │
├───┼───────┼───────┤
│  13  │  底火        │  24顆        │
└───┴───────┴───────┘

司法院資訊處製作；財團法人民間司法改革基金會備份。
